臺灣高雄地方法院刑事判決　　　　　　　100年度訴字第218號
公　訴　人　臺灣高雄地方法院檢察署檢察官
被　　　告　張簡文勤
上列被告因違反毒品危害防制條例案件，經檢察官提起公訴（99
年度毒偵字第5711號），被告就被訴事實為有罪之陳述，經告知
簡式審判程序之旨，並聽取被告與公訴人之意見後，本院合議庭
裁定由受命法官獨任進行簡式審判程序，本院判決如下：
    主  文
張簡文勤施用第一級毒品，累犯，處有期徒刑拾月。
    事  實
一、張簡文勤前於民國89年間因施用毒品案件，經法院裁定送觀
    察、勒戒後，認有繼續施用毒品傾向，再裁定令入戒治處所
    施以強制戒治，於89年6 月13日予以釋放，所餘期間付保護
    管束，於90年5 月4 日戒治期滿，並經臺灣臺南地方法院檢
    察署檢察官以90年度戒毒偵字第235 號為不起訴處分，於91
    間又因施用毒品案件，經本院裁定送強制戒治，於92年1 月
    14日予以釋放，所餘期間付保護管束，於92年8 月21日戒治
    期滿，並因持有毒品案件，併由檢察官聲請簡易判決處刑，
    經本院以91年度簡字第1340號判處有期徒刑3 月、3 月，定
    應執行刑有期徒刑5 月確定，於93年2 月25日縮刑期滿執行
    完畢，復因施用毒品案件，經本院以96年度訴字第4720號、
    97年度審訴字第1248號判處有期徒刑10月、8 月確定，另因
    竊盜案件，經本院以97年度易字第137 號判處有期徒刑7 月
    確定，上開施用毒品罪並與竊盜罪定應執行刑有期徒刑1 年
    10月，甫於99年4 月29日縮短刑滿執行完畢，詎其仍不知戒
    絕毒癮，明知海洛因經公告列為毒品危害防制條例第2 條第
    2 項第1 款之第一級毒品，不得非法施用，竟於上開徒刑執
    行完畢後5 年內，復基於施用第一級毒品海洛因之犯意，於
    99年6 月8 日下午某時許，在其高雄市大察區○○○路82巷
    81號住處，以海洛因摻水加入針筒注射血管方式，施用第一
    級毒品海洛因1 次。嗣於同日17時40分許，在高雄市大寮區
    ○○○路184 巷口前，因形跡可疑為警攔檢，並經其同意採
    集尿液，送驗結果呈嗎啡陽性反應，而查知上情。
二、案經高雄市政府警察局林園分局移請臺灣高雄地方法院檢察
    署檢察官偵查起訴。
    理  由
一、被告張簡文勤所犯係死刑、無期徒刑、最輕本刑為3 年以上
    有期徒刑以外之罪，其於準備程序就前揭被訴事實為有罪之
    陳述，經受命法官告知簡式審判程序之旨，並聽取其與公訴
    人意見後，本院認無不得或不宜改依簡式審判程序進行之處
    ，爰依刑事訴訟法第273 條之1 第1 項、第284 條之1 ，裁
    定本件由受命法官獨任進行簡式審判程序，合先敘明。
二、訊據被告對於上揭時、地，施用第一級毒品海洛因之犯罪事
    實，坦承不諱；而被告為警所採之尿液檢體，送經台灣檢驗
    科技股份有限公司濫用藥物實驗室以酵素免疫分析法及氣相
    層析質譜法檢驗結果，呈現嗎啡、可待因陽性反應，此有該
    實驗室99年6 月15日檢驗報告、高雄市警察局林園分局（原
    高雄縣政府警察局林園分局）查獲毒品案件嫌疑人代號與真
    實姓名對照表、採尿檢驗同意書各1 份附卷可稽（見警卷第
    3 、4 頁），基上，本件事證明確，足徵被告之任意性自白
    與事實相符，被告於上揭時、地施用第一級毒品之犯行，堪
    以認定。
三、按施用第一級毒品為犯罪行為，毒品危害防制條例第10條定
    有處罰明文。故施用第一級毒品者，依前揭規定本應科以刑
    罰。惟基於刑事政策，對合於一定條件之施用者，則依同條
    例第20條、第23條之規定，施以觀察、勒戒及強制戒治之保
    安處分。又毒品危害防制條例於92年7 月9 日修正公布，自
    93年1 月9 日施行，其中第20條、第23條將施用毒品之刑事
    處遇程序，區分為「初犯」及「5 年內再犯」、「5 年後再
    犯」。依其立法理由之說明：「初犯」，經觀察、勒戒或強
    制戒治後，應為不起訴處分或不付審理之裁定；經觀察、勒
    戒或強制戒治執行完畢釋放後，「5 年內再犯」者，因其再
    犯率甚高，原實施之觀察、勒戒及強制戒治既已無法收其實
    效，爰依法追訴或裁定交付審理。至於經觀察、勒戒或強制
    戒治執行完畢釋放後，「5 年後再犯」者，前所實施之觀察
    、勒戒或強制戒治已足以遮斷其施用毒品之毒癮，為期自新
    及協助其斷除毒癮，仍適用「初犯」規定，先經觀察、勒戒
    或強制戒治之程序。從而依修正後之規定，僅限於「初犯」
    及「5 年後再犯」2 種情形，始應先經觀察、勒戒或強制戒
    治程序。倘被告於5 年內已再犯，經依法追訴處罰，縱其第
    3 次（或第3 次以上）再度施用毒品之時間，在初犯經觀察
    、勒戒或強制戒治執行完畢釋放5 年以後，已不合於「5 年
    後再犯」之規定，且因已於「5 年內再犯」，顯見其再犯率
    甚高，原實施觀察、勒戒或強制戒治，已無法收其實效，即
    應依該條例第10條處罰（最高法院97年度第5 次刑庭會議決
    議參照）。
四、被告前於89年間因施用毒品案件，經裁定送觀察、勒戒，因
    有繼續施用毒品傾向，再經本院裁定令入戒治處所施予強制
    戒治，嗣經裁定停止戒治，所餘期間付保護管束，於90年5
    月4 日期滿未經撤銷，視為強制戒治執行完畢，復於91間又
    因施用毒品案件，經本院裁定送強制戒治，於92年1 月14日
    予以釋放，所餘期間付保護管束，於92年8 月21日戒治期滿
    ，嗣5 年內已經再犯施用第一級毒品而違反毒品危害防制條
    例案件，經本院以96年度訴字第4720號、97年度審訴字第12
    48號判處有期徒刑10月、8 月確定，有臺灣高等法院被告前
    案紀錄表1 份在卷可按，其經強制戒治執行完畢，5 年內已
    經再犯施用毒品而經追訴處罰，則本件施用第一級毒品海洛
    因之犯罪事證已臻明確，應依法論科。
五、核被告所為，係犯毒品危害防制條例第10條第1 項之施用第
    一級毒品罪。其施用第一級毒品前持有該毒品之低度行為，
    應為其施用之高度行為所吸收，不另論罪。又被告有前開事
    實欄所載之前科及執行紀錄，有上揭前案紀錄表1 份可稽，
    其受有期徒刑之執行完畢後，5 年以內故意再犯本件有期徒
    刑以上之罪，為累犯，應依刑法第47條第1 項規定，加重其
    刑。爰審酌被告前因施用毒品犯行，業經觀察、勒戒程序後
    ，猶仍施用毒品不輟，顯見其毒癮非淺，惟念施用毒品乃自
    戕一己之身體健康，尚未害及他人，且被告犯後尚知坦承犯
    行等一切情狀，量處如主文所示之刑，以資儆懲。
據上論斷，應依刑事訴訟法第299 條第1 項前段、第273 條之1
第1 項，毒品危害防制條例第10條第1 項，刑法第11條前段、第
47條第1項，判決如主文。
本案經檢察官張雅婷到庭執行職務。
中    華    民    國  100     年     4    月    13    日
                  刑事第十八庭      法  官  高瑞聰
以上正本證明與原本無異。
如不服本判決應於收受送達後10日內向本院提出上訴書狀，並應
敘述具體理由；如未敘述上訴理由者，應於上訴期間屆滿後20日
內向本院補提理由書（均須按他造當事人之人數附繕本）「切勿
逕送上級法院」。
中    華    民    國   100    年    4     月    18    日
                                    書記官  林修弘
附錄本判決論罪科刑法條全文
毒品危害防制條例第10條第1項
施用第一級毒品者，處6 月以上5 年以下有期徒刑。